臺灣臺北地方法院民事裁定　　　　　　　96年度聲字第3455號
聲　請　人　捷利旅行社有限公司
法定代理人　甲○○
相　對　人　環宇旅行社股份有限公司
法定代理人　己○○原名湯福參.
　　　　　　乙○○
　　　　　　丙○○
　　　　　　庚○○
　　　　　　丁○○
　　　　　　戊○○
上列當事人間返還提存物事件，本院裁定如下：
    主  文
聲請駁回。
    理  由
一、本件聲請人聲請意旨略以：聲請人與相對人間因給付票款事
    件，前遵本院86年度裁全字第1397號民事裁定，提存新臺幣
    32,000元而聲請對相對人之財產為假扣押執行在案。茲因聲
    請人已撤銷上開假扣押裁定及撤回假扣押之執行，並以發函
    催告相對人行使權利，逾期未見相對人行使權利，自得請求
    返還擔保金等語。
二、按返還擔保金，依民事訴訟法第106 條準用第104 條之規定
    ，須符合：(一)應供擔保之原因消滅者；(二)供擔保人證明受擔
    保利益同意返還者；(三)訴訟終結後供擔保人證明已定20日以
    上之期間催告受擔保利益人行使權利而未行使，或法院依供
    擔保人之聲請，通知受擔保利益人於一定期間內行使權利並
    向法院為行使權利之證明而未證明者之要件，法院始得裁定
    返還擔保金。經查，本件依聲請人所陳述之情形尚難謂其應
    供擔保之原因消滅，且聲請人又未能證明已得相對人同意返
    還擔保金，聲請人雖主張其已定20日以上之期間催告或通知
    受擔保利益人即相對人行使權利，而相對人未為行使云云，
    並提出存證信函、臺灣高雄地方法院96年度雄聲字第131 號
    民事裁定暨剪報為證，惟查，本件相對人為公司組織，而法
    人之代表人，在民法上固非所謂法定代理人，在民事訴訟法
    上，則視作法定代理人，適用關於法定代理之規定，司法院
    著有34年院解字第2936號解釋可參；再參照民事訴訟法第
    127 條之立法理由謂：「當事人如為法人，則訴訟上攻擊或
    防禦之法，皆非彼所能自籌，若仍向法人送達，亦非保護其
    利益之道，故特設本條，明示對於法人有所送達，應向其代
    表機關為之」，可見對公司之送達應以其法定代理人為應受
    送達人；至於其送達之處所，依同法第136 條第1 、2 項規
    定，應於應受送達人之住居所行之，亦得於當事人本人即公
    司之營業所行之。然依聲請人提出存證信函及臺灣高雄地方
    法院96年度雄聲字第131 號民事裁定內容觀之，聲請人僅向
    相對人公司登記地址送達遭退件，即獲臺灣高雄地方法院准
    為公示送達，而依本院依職權查得相對人原法定代理人己○
    ○戶籍資料所示，相對人原法定代理人另有住居所，依前揭
    民事訴訟法第136 條第1 、2 項規定，聲請人實得另向相對
    人公司法定代理人之地址為送達，並無應送達處所不明之狀
    況，其所為上開公示送達即與民法第97條規定不符，不生送
    達效力。況按相對人業經高雄市政府建設局撤銷公司登記，
    亦有相對人公司登記資料在卷可按，則依公司法第26條之1
    規定，相對人於解散命令生效後應即進行清算程序，改由清
    算人任其法定代理人，又依公司法第322 條規定，股份有限
    公司之清算，除公司法或章程另有規定或股東會另選清算人
    外，以董事為清算人，則依上開規定，本件相對人應以其董
    事長己○○及董事乙○○、丙○○、庚○○、丁○○、戊○
    ○為其清算人即法定代理人，聲請人所為催告自應對全體清
    算人為之，惟並未依此為之，則聲請人所為催告自不合法，
    難謂相對人已經合法通知而逾期未行使權利。因之，依上說
    明，聲請人之聲請不符合返還擔保金之要件，自不能准許。
中　　華　　民　　國　　96　　年　　9 　　月　　29　　日
                        臺灣臺北地方法院民事第三庭
                                法　官　管靜怡
以上正本係照原本作成。
如對本裁定抗告須於裁定送達後10日內向本院提出抗告狀，並繳
納抗告費新臺幣1,000元。
中　　華　　民　　國　　96　　年　　9 　　月　　29　　日
                    　　　　　　書記官　趙郁涵
